【裁判字號】    99,監宣,18
【裁判日期】    990623
【裁判案由】    監護宣告事件
【裁判全文】
臺灣基隆地方法院民事裁定              99年度監宣字第18號
聲  請  人  丙○○
相  對  人  甲○○
利害關係人  乙○○
上列聲請人聲請對相對人監護宣告事件，本院裁定如下：
    主    文
宣告甲○○（女，民國○○年○月○日生，身分證統一編號：
Ｚ000000000號）為受監護宣告之人。
選定丙○○（男，民國○○○年○月○日生，身分證統一編號：
Ｚ000000000號）為受監護宣告之人之監護人。
指定乙○○（男，民國○○○年○月○○○日生，身分證統一編
號：Ｚ000000000號）為會同開具財產清冊之人。
聲請費用新臺幣壹仟元由受監護宣告之人負擔。
    理  由
一、聲請意旨略以：相對人甲○○（女，民國○○年○月○日生，身
    分證統一編號：Ｚ000000000號）為聲請人丙○○（男，27年
    1月2日生，身分證統一編號：Ｚ000000000號）之妻，其於96
    年7月11日因罹患腦出血性腦中風引起失智症，致其不能為
    意思表示或受意思表示，聲請人乃提出臺北市立萬芳醫院診
    斷證明書、病歷資料、戶籍謄本等為證，為此聲請對其為監
    護之宣告等語。
二、經查，聲請人所主張之上開事實，業據其提出臺北市立萬芳
    醫院診斷證明書、病歷資料及戶籍謄本等件為證；經本院至
    長庚醫療財團法人基隆長庚紀念醫院現場，鑑定人即長庚醫
    療財團法人基隆長庚紀念醫院王亮人醫師初步鑑定表示：相
    對人於95年中風後呈失智狀態，致日常生活財務須依賴家人
    ，無法處理自己的事務（參見本院99年5月18日勘驗筆錄）
    ；且相對人經王亮人醫師鑑定結果略以：相對人於95年發生
    三次中風住院，出院後語言能力退化，常會答非所問，無法
    處理自己之事務，目前生活自理方面完全需仰賴外籍看護照
    顧，其對於社會事務、金錢財務之管理運用、及他人的動機
    意圖等，均無法基於自由意識為有效判斷，對外界事物之知
    覺、理會、判斷作用已全然缺乏，故相對人因精神障礙或其
    他心智缺陷，致其為意思表示或受意思表示，或辨識其意思
    表示效果之能力，已完全喪失，在財務及社會事務處理上需
    要他人監護等情，有上開醫院99年5月25日（99）長庚院基
    法字第081號函附之精神鑑定報告書1份附卷可稽。綜合上開
    事證，聲請人所主張之上開事實，自堪信為真實。
三、按對於因精神障礙或其他心智缺陷，致不能為意思表示或受
    意思表示，或不能辨識其意思表示之效果者，法院得因本人
    、配偶、四親等內之親屬、最近一年有同居事實之其他親屬
    、檢察官、主管機關或社會福利機構之聲請，為監護之宣告
    ；受監護宣告之人應置監護人；法院為監護之宣告時，應依
    職權就配偶、四親等內之親屬、最近一年有同居事實之其他
    親屬、主管機關、社會福利機構或其他適當之人選定一人或
    數人為監護人，並同時指定會同開具財產清冊之人；法院選
    定監護人時，應依受監護宣告之人之最佳利益，優先考量受
    監護宣告之人之意見，審酌一切情狀，並注意下列事項：一
    、受監護宣告之人之身心狀態與生活及財產狀況。二、受監
    護宣告之人與其配偶、子女或其他共同生活之人間之情感狀
    況。三、監護人之職業、經歷、意見及其與受監護宣告之人
    之利害關係。四、法人為監護人時，其事業之種類與內容，
    法人及其代表人與受監護宣告之人之利害關係。民法第14條
    第1項、第1110條、第1111條第1項及第1111條之1 分別定有
    明文。查本院審酌上開勘驗結果及王亮人醫師所為之鑑定意
    見，認相對人因精神障礙或其他心智缺陷，已達不能為意思
    表示或受意思表示之程度，從而，聲請人聲請對相對人為監
    護之宣告，為有理由，應予准許。另參酌聲請人為相對人之
    配偶，相對人之日常生活均由聲請人協助照顧，而利害關係
    人為相對人之長子，與相對人同住，本院於99年5月18日至
    長庚醫療財團法人基隆長庚紀念醫院現場鑑定時，亦由其陪
    同在相對人身旁，彼此情感融洽關係密切等情，有戶籍謄本
    、本院99年5月18日筆錄在卷可按，是認由聲請人擔任相對
    人之監護人，最能符合受監護宣告之人之最佳利益，爰選定
    丙○○為監護人，並指定乙○○為會同開具財產清冊之人。
    故監護人即聲請人丙○○應依據民法第1113條準用同法第
    1099條第1項之規定，對於受監護宣告之人即相對人之財產
    ，會同利害關係人乙○○，於2個月內開具財產清冊，並陳
    報法院，併此敘明。
四、依民事訴訟法第608條第1項，裁定如主文。
中    華    民    國    99    年    6    月     23    日
                  家事法庭法  官  林玉珮
以上正本係照原本作成。
如不服本裁定關於選定監護人及指定會同開具財產清冊之人等部
分，應於送達後10日內向本院提出抗告狀，並繳納抗告費新臺幣
1000元；其餘關於宣告監護之部分，不得抗告。
中    華    民    國    99    年    6    月     23    日
                          書記官  李建毅

司法院資訊處製作；財團法人民間司法改革基金會備份。
